【裁判字號】    97,聲,768
【裁判日期】    970429
【裁判案由】    發還擔保金
【裁判全文】
臺灣板橋地方法院民事裁定               97年度聲字第768號
聲  請  人
即  債權人    渣打國際商業銀行股份有限公司（原名：新竹國
              際商業銀行股份有限公司）
法定代理人    甲○○
相  對  人
即  債務人    雲川精密複材股份有限公司
兼法定代理人  蘇白
相  對  人
即  債務人    乙○○
上列聲請人聲請發還擔保金事件，本院裁定如下：
    主      文
聲請駁回。
聲請程序費用由聲請人負擔。
    理      由
一、本件聲請意旨略以：聲請人與相對人間因清償債務事件，前
    依本院96年度裁全字第18號民事裁定，提供面額新臺幣（下
    同）2,400,000元之92年度甲類第4期中央政府建設公債之提
    存物後，聲請就相對人之財產予以假扣押在案。茲因兩造間
    之本案訴訟業經臺灣臺北地方法院96年度重訴字第10號判決
    確定在案，惟該判決中之金額與假扣押所擔保之債權有所差
    異，此係因聲請人於訴訟審理過程中行使抵銷權之故。為此
    ，爰依民事訴訟法第104條第1項第1 款之規定，聲請返還前
    開提存物等語，並提出本院96年度裁全字第18號民事裁定、
    96年度存字第696 號提存書、臺灣臺北地方法院96年度重訴
    字第10號民事判決暨確定證明書等影本各1 份為證。
二、按應供擔保之原因消滅，或供擔保人證明受擔保利益人同意
    返還，或訴訟終結後，供擔保人證明已定20日以上之期間，
    催告受擔保利益人行使權利而未行使或法院依供擔保人之聲
    請，通知受擔保利益人於一定期間內行使權利並向法院為行
    使權利之證明而未證明者，法院應依供擔保人之聲請，以裁
    定命返還其提存物或保證書，民事訴訟法第104條第1項定有
    明文，依同法第106 條之規定，於其他依法令供訴訟上之擔
    保者，亦準用之。其中因釋明假扣押之原因而供之擔保，係
    擔保債務人因假扣押所應受之損害，故必待無損害發生，或
    債權人本案勝訴確定，或就所生之損害已經賠償時，始得謂
    供擔保之原因消滅，最高法院53年臺抗字第279 號判例意旨
    可資參照。另所謂訴訟終結，在因假扣押或假處分所供擔保
    之場合，因該擔保係為保障受擔保利益人因該假扣押或假處
    分所受損害而設，倘執行法院已依假扣押或假處分裁定為假
    扣押或假處分之執行，則在供擔保人撤回假扣押或假處分之
    執行前，受擔保利益人所受損害仍可能繼續發生，損害額既
    尚未確定，自難強令其行使權利，必待供擔保人已撤回假扣
    押或假處分之執行，始得謂為訴訟終結，最高法院87年度臺
    抗字第234 號裁定意旨可資參照。
三、經查，本件聲請人以相對人積欠其借款債務6,992,733 元未
    清償為由，向本院聲請假扣押，經本院於民國96年1月4日以
    96年度裁全字第18號裁定准聲請人提供擔保後，於相對人之
    財產在6,992,733 元之範圍內得假扣押在案；又聲請人就上
    開假扣押所欲保全之債權，已於95年12月21日向臺灣臺北地
    方法院提起清償借款訴訟，並經該院以96年度重訴字第10號
    判決確定，其判決內容係命相對人應連帶給付聲請人4,992,
    733 元及利息、違約金等情，業據本院依職權調取上開卷宗
    核閱屬實。惟前開假扣押裁定，係准聲請人供擔保後，得對
    於相對人之財產在6,992,733 元之範圍內予以假扣押，兩者
    之金額並不相符，雖聲請人主張其間之差距，係於訴訟審理
    中，聲請人同意以相對人之定期存款抵銷2,000,000 元之債
    務，並當庭撤回該部分債權請求云云，然聲請人自行撤回之
    部分，因未經法院為實體之判斷，故非假扣押所保全之請求
    全部勝訴確定，相對人仍可能因假扣押而受有損害，尚難認
    其應供擔保原因已消滅；又聲請人亦未提出相對人同意返還
    之證明文件，故仍應依民事訴訟法第104條第1項第3 款之規
    定，於撤回本院96年度執全字第527 號假扣押之執行程序後
    ，定20日以上之期間催告相對人行使權利而未行使，始得請
    求發還擔保金。綜上所述，本件聲請人之聲請於法尚有未合
    ，不能准許。
四、爰依民事訴訟法第95條、第78條，裁定如主文。
中    華    民    國    97    年    4     月    29    日
                  民事第一庭法  官  黃信滿
以上正本證明與原本無異。
如不服本裁定應於送達後10日內向本院提出抗告狀，並應繳納抗
告裁判費新台幣1,000 元整。
中    華    民    國    97    年    4     月    29    日
                            書記官  林月蓉


司法院資訊處製作；財團法人民間司法改革基金會備份。
